臺灣板橋地方法院刑事判決　　　　　　　　　　　　　　九十年度自字第四二一號
　　自　訴　人　品昆機械　臺中.
　　　　　　　　有限公司
　　法定代理人　丙○○
　　自訴代理人　甲○○
　　被　　　告　乙○○
右列被告因詐欺案件，經自訴人提起自訴，本院判決如左：
    主  文
乙○○無罪。
    理  由
一、自訴意旨略以：被告乙○○原任工地工頭，承包鋼筋紮筋等工作，因向被告購買
    鋼筋彎曲機而認識，民國八十九年七月間仍積欠自訴人貨款新台幣（下同）二萬
    元。因見自訴人代理人甲○○容易相信朋友，即意圖為自己不法之所有，在八十
    九年七月二日左右，以電話向何某稱因要軋票，非常緊急，擬借用十萬五千元，
    十日後即可連原欠貨款一起開票付清云云，致自訴人代理人何某於八十九年七月
    三日匯款十萬五千元入被告在台北銀行大同分行000000000000號帳
    戶內，被告即郵寄被告名義，以上開銀行為付款人，八十九年七月十二日到期、
    面額十二萬五千元之支票一紙以供兌領。詎屆期支票卻退票，經一再催索亦僅匯
    款一萬八千元償還，被告所為，係犯刑法第三百三十九條之詐欺罪嫌等語。
二、按犯罪事實應依證據認定之，無證據不得推定其犯罪事實；又自訴案件不能證明
    被告犯罪者，應諭知無罪之判決，刑事訴訟法第一百五十四條、第三百四十三條
    準用第三百零一條第一項分別定有明文。次按認定犯罪事實，須依證據，而所謂
    證據，係指合法之積極證據就犯罪事實能為具體之證明者而言；又認定不利於被
    告之事實，須依積極證據，苟積極證據不足為不利於被告事實之認定時，即應為
    有利於被告之認定，更不必有何有利之證據，最高法院三十年上字第八一六號著
    有判例。又刑法第三百三十九條第一項詐欺罪之成立，行為人主觀上須有意圖為
    自己或第三人不法所有之犯意，始能構成，倘行為人主觀上並無為自己或第三人
    不法所有之犯意，即與詐欺罪之構成要件不符。
三、訊據被告乙○○堅決否認有何詐欺犯行，辯稱：伊從八十四年、八十五年就向自
    訴人購買鋼筋彎曲機，每台七、八萬元，請自訴代理人甲○○負責維修，只有這
    次累積下來的維修費二萬元未付。另外伊有支票要兌現，向自訴人借十萬五千元
    ，當時伊在六輕有工程款可收，但沒有收到，所以，寄給自訴人的支票十二萬五
    千元才退票，退票後隔幾天，甲○○就打電話向我要，大約二個多月，先還一萬
    八千元，伊沒有詐欺的意思等語。經查：
（一）自訴代理人甲○○於本院審理時陳稱：乙○○從八十四年就與我有生意往來，
      乙○○向我買彎曲機共三、四十萬元，還有維修費皆有付清，只有這次維修費
      沒有付清，乙○○八十九年七月時向我借十萬五千元，說一星期會還，支票退
      票二、三個月，經催繳才匯給我一萬八千元，又隔二、三個月，我到工地找乙
      ○○，才又還五千元，我知道乙○○有在六輕工作等語。是依自訴代理人所陳
      ，被告乙○○與自訴人間自八十四年即有生意上往來，雙方間存有維修彎曲機
      之民事上法律關係，雖被告乙○○就最近一次之維修費並未付款，惟被告乙○
      ○就之前四、五年之維修費既均已付清，顯見被告乙○○就最近一次之維修費
      用並無施用詐術，使自訴人陷於錯誤之可言，。最近一次之維修費用未給付，
      應僅屬民事上債務不履行之問題，尚難以被告乙○○未按時履行給付義務，即
      遽認其有施用詐術，使自訴人陷於錯誤之行為。
（二）再查，自訴代理人甲○○於八十九年七月三日匯款十萬五千元予被告乙○○，
      有聯信商業銀行匯款回條一紙在卷可參，且依自訴狀所載內容，被告乙○○收
      到匯款後，郵寄其簽發之支票（發票人乙○○、付款人台北銀行、金額十二萬
      五千元、到期日八十九年七月十二日、帳號０三五七二四號、支票號碼ＴＴ0
      000000號）一紙予自訴代理人，有支票及退票理由單一紙在卷可憑。被
      告乙○○向自訴人借款，收到匯款後，尚自動郵寄上開支票一紙交予自訴代理
      人以為憑證，顯見被告乙○○就該項借款，並無逃避之意，除願負一般民事上
      借貸法律關係責任外，並另外負擔票據上法律責任。又被告乙○○如上所述，
      與自訴人間商業上往來數年，雙方間交易累積之金額高達三、四十萬元，均已
      結清，被告乙○○在六輕工作，此經自訴代理人陳明在卷，是被告乙○○向自
      訴人借款，尚難認有何施用詐術，使自訴人陷於錯誤之可言；況被告乙○○借
      款時簽發交付予自訴人之支票，簽發當時並未拒絕往來，至八十九年八月十一
      日始拒絕往來，亦有台北銀行大同分行九十一年二月十五日北銀同出字第九一
      六００三八六００號函一份在卷可佐，且支票跳票後，並已分二次償還一萬八
      千元、五千元，益證被告乙○○向自訴人借款十萬五千元，並無為自己不法所
      有之意圖，或有施用詐術，使自訴人陷於錯誤之行為可言，本件被告乙○○嗣
      後未清償借款，應僅屬民事上債務不履行之法律問題。是被告乙○○辯稱伊沒
      有詐欺的意思等語，尚堪採信。
（三）綜上，被告乙○○就上開維修費二萬元及借款十萬五千元，雖未對自訴人清償
      ，惟被告乙○○所為，尚難認有何施用詐術，使自訴人陷於錯誤而交付財物之
      行為可言，被告乙○○與自訴人間應僅係民事上糾葛，宜由民事訴訟途徑解決
      方為正途。此外，復查無其他積極證據足認被告乙○○有何自訴人所指詐欺之
      犯行，既不能證明被告乙○○犯罪，自應為無罪之諭知。
據上論斷，應依刑事訴訟法第三百四十三條、第三百零一條第一項，判決如主文。
中      華      民      國    九十一    年      五      月      八      日
                                      臺灣板橋地方法院刑事第二庭
                                          法    官  楊  晉  佳
右正本證明與原本無異。
如不服本判決，應於判決送達後十日內，向本院提出上訴狀。
                                          書 記 官  黃  介  南
中      華      民      國    九十一    年      五      月     十四     日
